【裁判字號】    97,易,1025
【裁判日期】    980309
【裁判案由】    傷害等
【裁判全文】
臺灣雲林地方法院刑事判決              97年度易字第1025號
公  訴  人  臺灣雲林地方法院檢察署檢察官
被      告  己○○
上列被告因家庭暴力防制法之傷害等案件，經檢察官提起公訴（
97年度偵字第6174號），本院判決如下：
    主  文
己○○犯妨害公務執行罪，處有期徒刑肆月，如易科罰金，以新
臺幣壹仟元折算壹日；又犯妨害公務執行罪，處有期徒刑肆月，
如易科罰金，以新臺幣壹仟元折算壹日。應執行有期徒刑陸月，
如易科罰金，以新台幣壹仟元折算壹日。
己○○被訴恐嚇危害安全罪部分，無罪。
己○○被訴傷害、毀損器物等罪部分，均公訴不受理。
    事  實
一、己○○係乙○○之夫、戊○○之父，彼此間為家庭暴力防治
    法第3 條第1 款及第3 款所定之家庭成員。己○○於民國97
    年12月5 日18時許，在其雲林縣古坑鄉田心村溪洲53號住處
    ，酒後因細故與乙○○發生口角，己○○心生不滿竟拉扯乙○○之頭髮（此部分傷害未據告訴，亦非起訴範圍）。戊○○見狀前來制止時，己○○竟基於傷害之犯意，以手掐住戊○○的頸部，致戊○○受有頸部擦傷及皮下血腫之傷害（此
    部分傷害業經撤回告訴，詳後述）。己○○旋又另起毀損器
    物之犯意，前往戊○○於上址2 樓之房間，徒手毀損戊○○
    所有之電腦1 部，足生損害於戊○○（此部分毀損器物業經
    撤回告訴，詳後述）。嗣戊○○委託鄰人向雲林縣警察局斗
    南分局古坑分駐所報案，該所警員丙○○、甲○○於同日19
    時許抵達現場，並向己○○表明警員之身份後，己○○明知
    丙○○、甲○○為依法執行職務之公務員，竟基於妨害公務
    之犯意，於丙○○依法處理家庭暴力案件，安撫己○○情緒
    時，在其上址屋外走廊處，以右手肘鎖住警員丙○○之頸部
    後，再拖拉丙○○，經在場警員甲○○與丙○○協力制伏己○○，將己○○逮捕後帶回古坑分駐所。未料己○○仍於古
    坑分駐所內，對同時在場之乙○○、戊○○大聲叫囂，經警
    員丙○○、甲○○制止仍不予置理，並欲接近乙○○再施以
    暴力行為，警員甲○○見狀欲將己○○加腳銬時，己○○竟
    另起妨害公務之犯意，先以雙手掐住甲○○之頸部後，再用
    力衝撞甲○○，使甲○○撞擊鐵櫃，致受有左肩脫臼之傷害
    （此部分傷害未據告訴）。
二、案經戊○○訴請及雲林縣警察局斗南分局報告臺灣雲林地方
    法院檢察署檢察官偵查後提起公訴。
    理  由
壹、有罪部分
一、證據能力之認定：
  (一)按刑事訴訟法第159 條之4 規定：「除前三條之情形外，下
    列文書亦得為證據：一、除顯有不可信之情況外，公務員職
    務上製作之紀錄文書、證明文書。」本件被告爭執斗南分局
    警員丙○○所製作職務報告之證據能力，查該職務報告乃被
    告以外之人於審判外之書面陳述，雖係公務員所製作，但係
    針對個案所為，並無例行性可言，被告既不同意作為證據，
    即不符合上開規定及其他例外有證據能力之情形，則依同法
    第159 條第1 項規定，應無證據能力。
  (二)被告以外之人於審判外之陳述雖不符刑事訴訟法第159 條之
    1 至之4 等4 條之規定，而經當事人於審判程序同意作為證
    據，法院審酌該言詞陳述或書面陳述作成時之情況，認為適
    當者，亦得為證據，刑事訴訟法第159 條之5 第1 項定有明
    文。其立法意旨在於傳聞證據未經當事人之反對詰問予以核
    實，原則上先予排除。惟若當事人已放棄反對詰問權，於審
    判程序中表明同意該等傳聞證據可作為證據，基於尊重當事
    人對傳聞證據之處分權，及證據資料愈豐富，愈有助於真實
    發見之理念，且強化言詞辯論主義，使訴訟程序得以順暢進
    行，上開傳聞證據亦均具有證據能力。經查，被告及檢察官
    就本院所引用卷內其餘被告以外之人於審判外之陳述，於審
    判程序均同意作為證據，且本院審酌前開證據資料作成時之
    情況，均無不法之情事，並與待證事實具有關聯性，認為適
    宜作為本案之證據，故均有證據能力。
二、訊據被告矢口否認其有於警員執行職務時，以右手肘鎖住警
    員丙○○之頸部，再拖拉丙○○，及於古坑分駐所衝撞警員
    甲○○之妨害公務犯行，辯稱：警員來的時候沒有表明身份
    ，而且警員來的時候沒有說話就鎖住我的脖子，造成我無法
    呼吸，後來的事我已經記不清楚了；警員甲○○對我上腳銬
    時我是有反抗，但是我沒有衝撞甲○○云云（本院卷第46頁
    背面）。
三、經查：
  (一)證人丙○○於本院審理時證稱：我於97年12月5 日晚上接獲
    民眾報案，就與甲○○一同去雲林縣古坑鄉田心村溪洲53號
    處理被告之家庭暴力案件。到達現場時我是穿處理車禍事故
    的制服，該制服上面有印「警察」的字樣，而且我有戴警帽
    ，甲○○是穿正式的制服。我們有看到戊○○在屋外嘔吐，
    我們向被害人詢問完案情後，就請被告開門。被告將鐵門拉
    開時，我看到他的手中有持刀，我就立刻向被告表明身份，
    並向被告告知我們是來處理家庭暴力案件。我並沒有先用手
    勒住被告的脖子，或限制被告之自由，只是邊走邊與被告溝
    通，安撫被告的情緒，不料被告竟然用右手從後面勒住我的
    頸部，然後將我拖行，造成我脖子受傷，我們二人互相扭打
    ，滾到地上，我的同事甲○○見狀就對被告執行逮補，先壓
    住被告，將被告上手銬，然後馬上帶回分駐所處理。回到分
    駐所後，因為被告有繼續向在場的乙○○、戊○○施暴的危
    險，並以言語辱罵、恐嚇乙○○、戊○○，所以甲○○就要
    將被告上腳銬，因為我在拿另一副手銬，所以沒有親眼看到
    甲○○手脫臼受傷的情形，是聽到聲音後出來看，才知道甲○○受傷了，我們分駐所的監視錄影器有錄到當時的情形，
    警卷中的照片就是錄影器錄得的畫面，其中警卷第28頁至第
    30頁我以鉛筆畫圈處的人就是甲○○等語。
  (二)證人甲○○於本院審理時證稱：97年12月5 日晚上，我與丙○○一同去被告住處處理家庭暴力案件，被告將鐵門拉開時
    ，我有看到被告持刀，被告看到我們後就將刀放下了，我與
    丙○○就一起進屋內，被告就一直說沒有發生什麼事情，然
    後要將我們推出去，丙○○當時有跟被告說有事要好好處理
    ，不要這樣子，被告就突然用手勾住丙○○，後來我與丙○○就一同制伏被告，並將被告帶至分駐所。被告在分駐所時
    就一直要站起來靠近他的妻子，並對他的妻子、兒子咆哮且
    有恐嚇他的妻子的意味，我們分駐所所長就指示我將被告上
    腳銬，我上被告的腳銬時，被告就突然掐住我的脖子，問我
    為何要對他上腳銬，並用很大的力道，將我直接往後推，使
    我撞到鐵櫃，造成骨頭脫臼。我就醫後本來要開刀，後來在
    醫院換衣服的時候，手往上抬骨頭就自動歸位了，但是醫生
    說可能會變成習慣性脫臼。警卷第28頁至第30頁有用鉛筆畫
    圈處的人就是我本人等語。
  (三)證人丙○○、甲○○於本件係依家庭暴力防制法第29條、警
    察職權行使法第20條等相關規定，執行處理家庭暴力案件勤
    務及對被告施用戒具，為依法執行職務之公務員，與被告素
    無私怨，又其等就處理本案件所受之傷害均無提出告訴，可
    以認定證人丙○○、甲○○之證述並無誣陷被告之虞。又因
    證人丙○○、甲○○係警員，其等應甚為明瞭具結之意義及
    具結後為虛偽證述之法律效果，其等已於本院審理時，以具
    結擔保證言之真實性，應認其等之證述與事實相符。縱其等
    對被告所為2 次妨害公務犯行之細節描述略有不一，惟此乃
    各人之記憶差異，或其描述用語不同所致，而其等就被告確
    有為本件2 次妨害公務犯行之主要陳述（即上開證詞），經
    核互相一致，應得採為裁判之基礎，非謂其中有一部分互有
    出入，即認全部均屬無可採取。故證人丙○○、甲○○於本
    院審理時之上開證述，足以採為認定被告犯罪事實之證據。
  (四)被告雖以前詞置辯，惟其犯行業據證人丙○○、甲○○證述
    稽詳。況證人丙○○、甲○○均為斗南分局古坑分駐所警察
    （非便衣刑事警察），其等至被告住處處理家庭暴力案件時
    應係穿著得以識別身份之制服無疑，證人丙○○又證稱有對
    被告表明身份，已如上述，故被告辯稱不知道丙○○為警員
    云云，不足採信，因而被告係在明知丙○○為警員之情況下
    ，基於妨害公務之犯意而為本件犯行，應無疑義。再證人丙○○擔任警察一職，受過專業及法律教育，於執行勤務行使
    公權力時，應不至於執勤過當，因而難僅憑被告片面辯稱丙○○有用手鎖住其脖子造成其無法呼吸云云，即認證人丙○○確有執勤過當之行為。況證人乙○○於偵訊時稱：「警察
    到時，有叫我進屋看，看到己○○已將刀放在地上」等語（
    偵卷第11頁），可見證人丙○○在處理本件家庭暴力案件時
    乙○○在場，而乙○○當時為被告之妻，不論乙○○與被告
    感情是否融洽，應不至於放任證人丙○○執勤過當，而以手
    鎖住被告的脖子，造成被告無法呼吸，並於事後檢察官偵訊
    時對此不言一語。故被告辯稱證人丙○○有用手鎖住其脖子
    ，造成其無法呼吸云云，益見無可採信，故被告之行為亦非
    正當防衛。又由斗南分局古坑分駐所監視器翻拍畫面10張（
    警卷第28頁至第32頁）、台大醫院雲林分院診斷證明書1 紙
    （警卷第20頁），可以認定被告除有以雙手掐住證人甲○○
    之頸部（即坦承部分）外，並有用力衝撞甲○○，造成甲○○撞擊鐵櫃，因此受有左肩脫臼之傷害，被告辯稱並未衝撞
    甲○○云云為不可採。
  (五)綜上，本件事證明確，被告犯行堪以認定，應依法論科。
四、論罪科刑
    核被告己○○所為，均係犯刑法第135 條第1 項之妨害公務
    執行罪。被告上揭2 次犯行，犯意各別，行為互異，應分論
    併罰。爰審酌被告對於在場執法之警員施以嚴重之強暴行為
    ，並造成警員甲○○左肩因此脫臼，顯見其嚴重藐視國家法
    令，視公權力於無物，於本院審理時僅坦承部分犯行（即以
    手掐住警員甲○○脖子部分），悔意不足。惟被告僅於75年
    間曾因竊盜案件，經法院判處有期徒刑6 月，緩刑2 年，再
    於92年間因傷害案件，經法院判處拘役10日，此外，並無其
    他犯罪前科，有臺灣高等法院被告前案紀錄表在卷可查，素
    行尚可。本件又係飲酒後而為犯行，有酒精測定紀錄表1 紙
    （警卷第33頁）在卷可憑，及其智識程度、犯罪之手段等一
    切情狀，分別量處其所犯2 罪如主文所示之刑，及如易科罰
    金之折算標準，並定其應執行刑，再諭知如易科罰金之折算
    標準。
貳、無罪部分
一、公訴意旨另以：被告己○○係被害人乙○○之夫、被害人戊○○之父，彼此間為家庭暴力防治法第3 條第1 款及第3 款
    所定之家庭成員。己○○於民國97年12月5 日18時許，在其
    雲林縣古坑鄉田心村溪洲53號住處，酒後因細故與乙○○發
    生口角，己○○心生不滿竟拉扯乙○○之頭髮（此部分傷害
    未據告訴，亦非起訴範圍）。戊○○見狀前來制止時，己○○竟基於傷害之犯意，以手掐住戊○○的頸部，致戊○○因
    此受有頸部擦傷及皮下血腫之傷害（此部分傷害業經撤回告
    訴，詳後述）。被告己○○於掐住戊○○之頸部期間，又另
    起恐嚇危害安全之犯意，以台語對戊○○嚇稱：「給你死」
    等語，致生危害於安全。因認被告所為係犯刑法第305 條恐
    嚇危害安全罪。
二、按犯罪事實應依證據認定之，無證據不得認定犯罪事實。又
    不能證明被告犯罪者，應諭知無罪之判決，刑事訴訟法第15
    4 條第2 項、第301 條第1 項分別定有明文。次按認定不利
    於被告之事實，須依積極證據，苟積極證據不足為不利於被
    告事實之認定時，即應為有利於被告之認定。另認定犯罪事
    實所憑之證據，雖不以直接證據為限，間接證據亦包括在內
    。然無論直接或間接證據，其為訴訟上之證明，須於通常一
    般之人均不致於有所懷疑，而得確信其為真實之程度者，始
    得據之為有罪之認定，倘其證明尚未達到此一程度，而有合
    理性懷疑之存在時，即無從為有罪之認定（最高法院30年上
    字第816 號、30年上字第1831號、76年臺上字第4986號判例
    參照）。
三、本件被告己○○否認於掐住被害人戊○○的頸部時，有對戊○○嚇稱「給你死」之恐嚇言詞，辯稱：我沒有對戊○○說
    「給你死」，而且也沒有犯罪動機等語。經查：證人即被害
    人戊○○於警詢時證稱：「（己○○掐住你脖子是否有致你
    於死地的意圖？有無說要讓你死等話語？）我不知道他的意
    圖是什麼，但是當時我感覺相當難過，幾乎不能呼吸，我有
    聽到他說『給你死』等話語。」等語（警卷第14頁），而戊○○係被告之子，應不致於設詞陷害被告，故戊○○之其上
    開證述為可採，因而本件應可認定被告確有對戊○○嚇稱「
    給你死」。惟被告既係於掐住戊○○脖子之同時，對戊○○
    稱「給你死」，應可認為此語僅係被告為傷害行為時之情緒
    性言語，或為傷害行為時之助勢言語，難以使本院確信被告
    為此行為時有恐嚇戊○○，以危害戊○○安全之犯意，及該
    言語是否有致生危害戊○○安全之結果。綜上所述，公訴人
    所舉證據尚不足為被告有罪之積極證明，且其指出之證明方
    法，亦無從說服本院形成對被告有罪確信無疑之心證。基於
    首揭說明及無罪推定之原則，即應為被告無罪判決之諭知，
    如主文第2 項。
參、公訴不受理部分
一、按刑事訴訟法第238 條第1 項規定，告訴乃論之罪，告訴人
    於第一審辯論終結前得撤回其告訴。同法第303 條第3 款規
    定，告訴乃論之罪，其告訴經撤回者，應諭知不受理之判決
    。同法第307 條規定，依同法第303 條所為之判決，得不經
    言詞辯論為之。
二、公訴意旨略以：被告己○○竟基於傷害之犯意，以手掐住戊○○的頸部，致戊○○因此受有頸部擦傷及皮下血腫之傷害
    。己○○旋又另起毀損器物之犯意，前往戊○○於上址2 樓
    之房間，徒手毀損戊○○所有之電腦1 部，足生損害於戊○○等部分，檢察官認為被告所為分別係犯刑法第277 條第1
    項傷害罪、同法第354 條毀損器物罪，該2 罪依同法第287
    條、第357 等規定，均須告訴乃論。因告訴人戊○○於本院
    審理時，當庭撤回對被告之傷害罪、毀損器物罪之告訴，有
    撤回告訴狀1 紙在卷可稽，依照上開說明，爰不經言詞辯論
    ，均為不受理判決，如主文第3 項。
據上論斷，應依刑事訴訟法第299 條第1 項前段、第301 條第1
項、第303 條第3 款、第307 條，刑法第135 條第1 項、第41條
第1 項前段、第2 項、第51條第5 款，刑法施行法第1 條之1 第
1 項、第2 項前段，判決如主文。
本案經檢察官丁○○到庭執行職務。
中    華    民    國    98    年    3     月    9     日
                  刑事第二庭    法  官  楊昱辰
以上正本證明與原本無異。
如不服本判決應於收受判決後10日內向本院提出上訴書狀，並應
敘述具體理由；其未敘述上訴理由者，應於上訴期間屆滿後20日
內向本院補提理由書（均須按他造當事人之人數附繕本）。「切
勿逕送上級法院」。
                                書記官  魏輝碩
中    華    民    國    98    年    3     月    9     日
附錄法條：刑法第135條第1項
對於公務員依法執行職務時，施強暴脅迫者，處三年以下有期徒
刑、拘役或三百元以下罰金。


司法院資訊處製作；財團法人民間司法改革基金會備份。
